【裁判字號】    90,台上,7274
【裁判日期】    901129
【裁判案由】    貪污等罪
【裁判全文】
最高法院刑事判決                                九十年度台上字第七二七四號
    上  訴  人  乙 ○ ○
                丁 ○ ○
                戊○○○
                甲 ○ ○
                丙 ○ ○
右上訴人等因貪污等罪案件，不服台灣高等法院台南分院中華民國九十年五月二十四
日第二審更審判決（八十九年度上更(一)字第六○七號，起訴案號：台灣雲林地方法院
檢察署八十六年度偵字第三○九二、三○九三、三二六五、四一一八、四四四九、四
七六九號），提起上訴，本院判決如左：
    主  文
原判決關於甲○○罪刑部分撤銷。
甲○○共同連續販賣毒品，累犯，處有期徒刑捌年，褫奪公權肆年；海洛因拾捌包共
淨重柒點捌壹公克、海洛因拾柒包共淨重壹捌零點玖肆公克均沒收銷燬，分裝器壹
組、高級葡萄糖壹盒、電子磅秤壹台、研缽壹組、藥杓壹支、新台幣拾壹萬陸仟元均
沒收。
其他上訴駁回。
    理  由
一、乙○○、丁○○、戊○○○違反貪污治罪條例部分
按刑事訴訟法第三百七十七條規定：上訴於第三審法院，非以判決違背法令為理由，
不得為之。是提起第三審上訴，應以原判決違背法令為理由，係屬法定要件，如果上
訴理由狀未依據卷內訴訟資料，具體指摘原判決不適用何種法則或如何適用不當，或
所指摘原判決違法情事，顯與法律規定得為第三審上訴理由之違法情形，不相適合時
，均應認其上訴為違背法律上之程式，予以駁回。本件原判決依憑上訴人乙○○、丁
○○、戊○○○之部分自白、證人郭清安與劉國全之證詞、台南師管區司令部民國八
十七年師審字第一二六號判決書、台灣雲林監獄察看保外醫治受刑人登記簿（下稱受
刑人登記簿）及保外醫治展延報告書、法務部准許保外醫治函、展延保外醫治函及八
十八年二月五日法八八矯字第○四九二四二號函等證據資料，資以認定乙○○有對於
違背職務之行為，收受賄賂，丁○○、戊○○○有對於依據法令從事公務之人員，關
於違背職務之行為，交付賄賂等犯行，因而撤銷第一審關於乙○○部分及丁○○、戊
○○○行賄部分之科刑判決，改判依牽連犯關係仍論處乙○○連續依據法令從事公務
之人員，對於違背職務之行為，收受賄賂（有期徒刑十年六月），丁○○、戊○○○
共同連續對於依據法令從事公務之人員，關於違背職務之行為，交付賄賂罪刑（丁○
○累犯），已詳所憑證據與認定之理由，而以乙○○所辯丁○○確實患病未癒，須
長期復建，依規定得不予限制住院，法務部嗣後之准許展延醫治函亦未明示須住院，
其依據診斷證明書而為記載，所收金錢係謝禮而非賄賂，其無擔任察看保外醫治工作
及核可展延之權責；丁○○、戊○○○所辯本於感謝之意致贈金錢予乙○○云云，均
不足採信；乙○○固不具醫師資格，惟既經其長官即台灣雲林監獄醫師兼衛生科長劉
國全指派兼任受刑人保外醫治之察看工作，即屬其職務之行為。丁○○、戊○○○除
關於丁○○保外醫治事項，與乙○○並無其他關連，其等以金錢夾帶於診斷證明書一
併交與乙○○，每次金額不少，乙○○收受後，亦確未實際察看丁○○保外醫治情形
，即於受刑人登記簿公文書上為虛偽不實之記載，使丁○○得免再行入監執行，顯非
一般餽贈，係與保外醫治之職務有對價關係之賄賂，已於理由內分別指駁、說明綦詳
，經核所為論均與卷內證據資料相符，從形式上觀察，並無違背法令之情形存在。
按量刑輕重係事實審法院得依職權自由裁量之事項，原判決已斟酌刑法第五十七條各
款所列情狀而未逾法定刑度量刑，即不得遽指為違法。又犯貪污治罪條例第四條之罪
，在偵查中自白，如有所得並自動繳交全部所得財物者，減輕其刑，同條例第八條第
二項前段定有明文。乙○○雖於偵查中自白受賄，惟未自動繳交全部所得財物，原判
決未予減刑，自無不合。再原判決固未於事實欄記載鞠青華醫師為依據法令從事公務
之人員，惟由事實及理由欄所載內容，可知鞠青華任職於國軍八○二總醫院（現改稱
國軍高雄總醫院），自係依據法令從事公務之人員，原判決事實欄之記載雖較簡略，
惟不影響犯罪事實之認定，不得指為違法。且原判決並未認定乙○○明知鞠青華製作
之診斷證明書內容不實，未併論其行使鞠青華製作之不實文書罪，亦無不合。上訴意
旨置原判決理由已明白論斷之事項於不顧，漫指原判決不適用法則、適用不當及不備
理由、量刑不當云云，殊非適法之第三審上訴理由。應認其上訴違背法律上之程式，
予以駁回。
二、丁○○、戊○○○、甲○○、丙○○違反毒品危害防制條例部分
原判決認定上訴人甲○○於八十六年間因違反槍砲彈藥刀械管制條例等罪，經判處有
期徒刑十月，於八十六年五月三十一日執行完畢；上訴人丙○○曾犯殺人罪，經台灣
高等法院台中分院判處有期徒刑十三年，減刑為有期徒刑九年二月，於八十二年五月
十九日執行完畢。上訴人丁○○意圖販賣及施用，於八十五年間，向居住於彰化縣花
壇鄉綽號「阿珠姐」之不詳姓名女子販入第一級毒品海洛因後，部分供自己施用，部
分與上訴人戊○○○、甲○○、丙○○、陳振山（已判決有罪確定）基於共同意圖營
利之概括犯意，自八十五年十月二十六日（農曆九月十五日）起至八十六年六月二十
四日止（甲○○至八十六年六月十七日止），由蔡惠名以呼叫器與丁○○約定交貨地
點，再分別由丁○○或陳振山搭載丁○○、甲○○搭載丁○○及甲○○或戊○○○持
海洛因至雲林縣北港鎮往虎尾方向之儂來ＫＴＶ附近村莊、北港鎮萬有紙廠附近當鋪
、雲林縣四湖鄉東光國小、北港鎮宗聖中學前、同鎮全生醫院旁及北港果菜市場交付
予蔡惠名，前後共七次，每次半錢新台幣（下同）一萬八千元；又於八十六年一至六
月間某二日，由丙○○拿至雲林縣北港鎮宗聖中學校門口附近，交予其不認識綽號「
阿福」之人二次，並取回價款三千元及五千元交給丁○○，合計販得十三萬四千元，
丁○○則無償提供海洛因予甲○○、陳振山、丙○○及吳柚松施用，作為甲○○、陳
振山、丙○○替丁○○販賣毒品之報酬及吳柚松替丁○○改造槍彈之報酬。嗣於八十
六年六月二十六日上午十一時許，丁○○在北港鎮國濱加油站前為法務部調查局雲林
縣調查站（下稱調查站）人員查獲，並在其北港鎮○○街二十四號、同鎮○○路十九
號住處查獲其持有供販賣之海洛因十八包（淨重七‧八一公克）、三十七包（淨重一
八○‧九四公克）及供販賣海洛因所用之分裝器一組、高級葡萄糖一盒、電子磅秤一
台、研缽一組、藥杓一支等情，係以上開事實，業據戊○○○與甲○○於調查站及偵
查中、丙○○於調查站及偵查暨一審時自白不諱，且共犯陳振山與證人吳柚松於調查
站及偵查中、證人蔡惠名於調查站、偵查、一審及原審證述明確。戊○○○除自白替
丁○○送海洛因予購買者外，並指出甲○○替丁○○送海洛因予購買者，甲○○除自
白替丁○○送海洛因外，並指出陳振山、丙○○亦替丁○○送海洛因給「阿福」及「
阿名」之人，丙○○除自白替丁○○送海洛因外，並指出甲○○及陳振山亦替丁○○
送海洛因，核與蔡惠名證稱其向丁○○購買海洛因，由戊○○○、甲○○、陳振山等
送貨之情形相符，而丁○○於調查站、偵查及一審均坦承無償提供海洛因給甲○○、
丙○○、陳振山及吳柚松等人施用，甲○○及丙○○有幫其開車，吳柚松為換取海洛
因而改造槍枝給伊等語，且有扣案海洛因、分裝器、高級葡萄糖、電子磅秤、研缽、
藥杓及法務部調查局鑑定通知書可憑，戊○○○係本於自由意識供出替丁○○交付海
洛因予購買者，業經一審法院勘驗調查站錄影帶，製有勘驗筆錄可稽，為其所憑之證
據及認定之理由。而以上訴人等否認共同販賣海洛因，丁○○辯稱蔡惠名之證言不實
，扣案海洛因係供自己施用；戊○○○辯稱因受調查員誘騙才承認販毒；甲○○辯稱
其替丁○○承擔槍枝罪，丁○○食言未替其繳納罰金而懷恨，且受調查員引誘，以為
供出丁○○即可獲交保，始誣指替丁○○送海洛因；丙○○辯稱不知丁○○與戊○○
○夫婦販毒，僅受託拿錢給吳柚松云云，均不足採信，蔡惠名已多次到庭證述明確，
無再傳訊對質必要，於理由內詳加指駁、說明。上訴人等行為後，毒品危害防制條例
於八十七年五月二十日公布施行，比較新舊法結果，以肅清煙毒條例有利於上訴人等
，應適用舊法之肅清煙毒條例處斷。核上訴人等所為，均犯肅清煙毒條例第五條第一
項之販賣毒品罪。上訴人等持有毒品之低度行為為販賣之高度行為所吸收，不另論罪
，其等與陳振山間，有犯意聯絡及行為分擔，為共同正犯。其等多次犯行，時間緊接
，犯罪構成要件相同，顯係基於概括犯意反覆為之，為連續犯，從一重處斷，惟該罪
法定本刑為死刑或無期徒刑，依法不得加重。甲○○於八十六年間因違反槍砲彈藥刀
械管制條例等罪，經判處有期徒刑十月，於八十六年五月三十一日執行完畢；丙○○
曾於七十三年間犯殺人罪，經台灣高等法院台中分院判處有期徒刑十三年，減刑為有
期徒刑九年二月，於八十二年五月十九日執行完畢，有被告全國前案紀錄表可稽，均
於五年內再犯本件有期徒刑以上之罪，為累犯，惟所犯為死刑或無期徒刑之罪，依法
不得加重。戊○○○、甲○○及丙○○係受丁○○之指示交付海洛因，情節尚屬輕微
，如科以法定低度刑期，猶嫌過重，堪認情輕法重，犯情可憫，依刑法第五十九條規
定分別酌減其刑。原審因而撤銷第一審關於上訴人等販賣毒品部分之科刑判決，並審
酌上訴人等犯罪之動機、目的、手段、品行、所生之危害及犯罪後之態度等一切情狀
，量處丁○○無期徒刑、褫奪公權終身，戊○○○有期徒刑八年、褫奪公權五年、丙
○○有期徒刑八年、褫奪公權四年，扣案海洛因沒收銷燬，共同販賣毒品所得十三萬
四千元及丁○○所有供販賣毒品所用之分裝器一組、高級葡萄糖一盒、電子磅秤一台
、研缽一組、藥杓一支均沒收，經核於法並無違誤。查丙○○除於調查站、偵查及一
審迭次自白販賣海洛因外，亦經甲○○及吳柚松證實在卷，丁○○復供稱丙○○替其
開車，其並提供海洛因予丙○○施用，且有扣案證物為證，原判決即非專以丙○○自
白為認定其犯罪之唯一證據。次查蔡惠名證稱其自八十五年農曆九月十五日開始打呼
叫器與丁○○聯絡購買海洛因，半錢一萬八千元，以後約每隔二天至七天就買一次，
最後一次在八十六年丁○○被查獲前二天（即八十六年六月二十四日），有時甲○○
或其他丁○○手下送來，有時甲○○與丁○○一起開車來與其交易等語（見第四四四
九號偵查卷第四十九頁背面至五十一頁），則原判決認定甲○○至八十六年六月間仍
與丁○○等人共同販賣海洛因，為累犯（按：其連續行為之終了，係在前案有期徒刑
執行完畢後五年以內，依實例見解，仍無解於累犯之成立），即非無據。原判決事實
欄已記載上訴人等販賣海洛因之時間與地點暨扣案高級葡萄糖係丁○○所有，供販賣
海洛因所用，並說明認定上訴人等基於營利意圖販賣之證據與理由，丁○○、戊○○
○、丙○○上訴意旨仍執陳詞，否認犯罪，漫指原判決違背法令，均無理由，應予駁
回。至甲○○部分，原判決量處有期徒刑八年並褫奪公權四年，扣案海洛因沒收銷燬
，共同販賣毒品所得十三萬四千元及丁○○所有供販賣毒品所用之分裝器一組、高級
葡萄糖一盒、電子磅秤一台、研缽一組、藥杓一支均沒收，原非無見。甲○○上訴意
旨指摘原判決不備理由及調查職責未盡，亦無可取，惟甲○○於八十六年六月十八日
因違反槍砲彈藥刀械管制條例案件被羈押，不可能參與八十六年六月二十四日販賣海
洛因犯行，原判決亦認定其僅共犯至八十六年六月十七日止，則甲○○共同販賣海洛
因所得而應予沒收之金額應僅十一萬六千元（扣除八十六年六月二十四日販賣所得一
萬八千元），原判決諭知沒收十三萬四千元，有理由矛盾之違誤，就此而言，應認甲
○○之上訴為有理由，原判決關於甲○○部分即屬無可維持。顧此等違誤，尚不影響
於事實之確定，可據以為裁判，應由本院將原判決關於甲○○罪刑部分撤銷，自為判
決，仍處以與原判決相同之刑，扣案之海洛因十八包（淨重七‧八一公克）、三十七
包（淨重一八○‧九四公克）沒收銷燬，分裝器一組、高級葡萄糖一盒、電子磅秤一
台、研缽一組、藥杓一支、新台幣十一萬六千元均沒收，期臻適法。末查檢察官就丁
○○無償提供海洛因予甲○○、丙○○、陳振山施用及為吳柚松改造槍枝之報酬等行
為，認丁○○尚犯肅清煙毒條例第九條第一項之幫助施用毒品罪嫌，並提起公訴，原
審及一審法院均漏未裁判，應由管轄之事實審法院依法處理，附此明。
據上論斷，應依刑事訴訟法第三百九十五條前段、第三百九十六條第一項、第三百九
十七條、第三百九十八條第一款，肅清煙毒條例第五條第一項、第十二條前段、第十
三條第一項，刑法第二條第一項但書、第十一條前段、第二十八條、第五十六條、第
四十七條、第五十九條、第三十七條第二項，判決如主文。
中      華      民      國     九十     年     十一     月    二十九    日
                              最高法院刑事第三庭
                                  審判長法官  陳  錫  奎
                                        法官  洪  清  江
                                        法官  李  伯  道
                                        法官  呂  丹  玉
                                        法官  花  滿  堂
      右正本證明與原本無異
                                              書  記  官
中      華      民      國     九十     年     十二     月      五      日


司法院資訊處製作；財團法人民間司法改革基金會備份。
